臺灣臺南地方法院臺南簡易庭民事判決
110年度南簡字第684號
原      告  葉萬發  


被      告  遠東國際商業銀行股份有限公司


法定代理人  侯金英  
訴訟代理人  楊勝浩  

上列當事人間請求侵權行為損害賠償事件，經本院於民國110年8
月17日言詞辯論終結，判決如下︰
    主    文
本院110年度司執字第13291號清償消費款強制執行事件之強制執
行程序應予撤銷。
訴訟費用新臺幣1,000元由被告負擔。
    事實及理由
壹、程序方面：
一、按債務人對於支付命令未於法定期間合法提出異議者，支付
    命令得為執行名義。前項情形，為裁定之法院應付與裁定確
    定證明書。債務人主張支付命令上所載債權不存在而提起確
    認之訴者，法院依債務人聲請，得許其提供相當並確實之擔
    保，停止強制執行。民國（下同）104年7月1日修正公布之
    民事訴訟法第521條定有明文。準此，支付命令於修法後，
    縱因債務人未於法定期間內合法提出異議而告確定，亦僅有
    執行力，而無與確定判決相同之既判力，債務人仍非不得就
    支付命令上所載債權之存否提起訴訟予以爭執。
二、本件被告前以：原告於民國（下同）93年11月間向訴外人友
    邦國際信用卡股份有限公司（下稱友邦公司）申領南山人壽
    AIG白金認同卡（下稱系爭信用卡），尚積欠新臺幣（下同
    ）37,401元（含代償金額、手續費、消費款、預借現金欠款
    、已到期利息及違約金），及自98年11月29日起至104年8月
    31日止，按年息15％計算之利息，自104年9月1日起至清償日
    止，另按年息14.99％計算之利息，暨自98年11月29日起至清
    償日止，按每月千分之5計算之違約金（下稱系爭債權），
    迄未清償。前經友邦公司將該債權讓與訴外人遠東國際商業
    銀行股份有限公司（下稱遠東銀行），遠東銀行再將該債權
    讓與被告等事由，於民國（下同）104年12月18日向本院聲
    請對原告核發支付命令，經本院於104年12月30日以104年度
    司促字第28578號支付命令（下稱系爭支付命令），命原告
    應向被告給付上開金額、利息及違約金，並賠償督促程序費
    用500元。系爭支付命令於105年1月7日寄存送達原告住所地
    之警察局，而於同年月17日發生送達效力，並於同年2月15
    日確定等情，業經本院調閱上開支付命令卷宗審認明確。是
    依上開說明，系爭支付命令乃係於104年修法後所聲請及核
    發，確定後僅具執行力，而無與確定判決相同之既判力，故
    原告仍得起訴爭執該支付命令所載債權之存否。
三、又按執行名義無確定判決同一之效力者，於執行名義成立前
    ，如有債權不成立或消滅或妨礙債權人請求之事由發生，債
    務人亦得於強制執行程序終結前提起異議之訴。亦為強制執
    行法第14條第2項所規定。是系爭支付命令既無與確定判決
    相同之既判力，則原告以系爭信用卡帳款並非其所積欠之情
    事，主張於執行名義成立前有債權不成立之事由，提起本件
    異議之訴，於法自無不合。被告以系爭支付命令已合法送達
    ，依強制執行法第14條規定，要有消滅或妨礙債權人請求之
    事由發生，始可提起異議之訴，認原告應另提支付命令再審
    之訴等情詞，顯係誤認系爭支付命令有與確定判決相同之既
    判力，因而誤用強制執行法第14條第1項之規定，自無可取
    。
貳、實體方面：
一、原告主張：伊從未向任何銀行申請信用卡使用，系爭信用卡
    乃係伊兄葉萬春生前（已死亡）私自拿其身分證及印章，冒
    名申請領用，伊之前均不知情，乃至110年2月17日接獲法院
    執行通知，經詢問南山人壽公司後始察悉上情。因伊未收到
    支付命令，故未於法定期間內提出異議，然被告對伊之系爭
    債權應不存在，是依強制執行法第14條第2項規定，提起本
    件異議之訴，請求撤銷本院110年度司執字第13291號強制執
    行程序等語。並聲明：如主文第1項所示。
二、被告答辯：
  ㈠原告雖稱系爭信用卡是遭其兄冒用身分證所申辦之情詞，然
    其對於身分證有無遺失、補發或報案，以及款項匯入其帳戶
    後如何被提領等情節均未說明，僅以不知情否認，系爭信用
    卡是否遭冒名申辦，尚有可疑議之處。
  ㈡又身分證、印章及存摺乃私人重要之物品文件，依一般經驗
    法則均自行保管、使用，若由他人持有、使用，即屬變態事
    實，主張變態事實之當事人，應負舉證責任（最高法院104
    年台上字第727號判決意旨參照）。被告受讓之系爭債權包
    括於93年間以系爭信用卡向友邦公司申請Mini如意金專案之
    預借現金23萬元，申請書記載帳單寄送地址為台北市○○區○○
    街00巷0弄00號3樓，款項指定匯入原告之臺灣中小企業銀行
    建成分行帳戶。按一般常理，若是冒名申請，為何會留存可
    送達之帳單地址，又上開借款共分24期繳款，第1-15期皆有
    依當月帳單至郵局繳款，若非原告本人所為，為何會正常繳
    款至第15期，是原告之訴應無理由。
  ㈢並聲明：原告之訴駁回。
三、本院之判斷：
　㈠按當事人主張有利於己之事實者，就其事實有舉證之責任，
    民事訴訟法第277條前段定有明文。又按私文書之真正，他 
     造當事人有爭執者，舉證人應負證明其真正之責，此觀民
    事訴訟法第357條之規定可明。又同法第358條關於私文書經
    本
    人或其代理人簽名、蓋章或按指印者推定為真正之規定，須
    其簽名、蓋章或按指印係本人或其代理人為之，在當事人間
    已無爭執或經舉證人證明者，始得適用（最高法院71年度台
     上字第2635號判決意旨參照）。
　㈡經查：
　1.被告主張系爭信用卡及預借現金欠款，為原告所申請及借貸
    之情，固提出南山人壽AIG 白金認同卡創始會員白金尊榮邀
    請函及「Mini如意金」理財計畫專案影本（見司促卷宗及南
    簡卷第41頁），其上記載申請人「葉萬發」之簽名及身分證
    號碼「Z000000000」、帳單地址「台北市○○區○○街00號5樓
    」、「台灣中小企業建成分行帳號00000000000帳戶」等內
    容。但原告否認系爭信用卡及預借現金為其所申領及借貸，
    並否認居住過上開帳單地址，亦否認有收受過帳單等情，則
    應由主張系爭債權存在之被告，就系爭信用卡及預借現金申
    請書上「葉萬發」之簽名為真正之事實，先負舉證責任。
　2.被告固另提出「Mini如意金」內部審核單、臺灣企銀帳號00
    000000000帳戶存摺簿首頁、AIG繳銷報表及系爭信用卡帳單
    通知等影本（見南簡卷第41-71頁），陳稱：該筆預借現金2
    3萬元係匯入原告上開臺灣企銀帳戶，每期帳單寄送至台北
    市○○區○○街00巷0弄00號3樓，並有依帳單通知繳納至第15期
    等情詞，欲證明該筆借款為原告所申請借貸之情事。然依上
    開AIG繳銷報表之起始帳目，乃係93年12月第1期應攤還本金
    及手續費，於此之前並無23萬元匯入紀錄之情，顯示該帳戶
    應僅係作為各期還款及繳款帳戶，並非借款匯入帳戶，被告
    陳稱：借款匯入原告上開帳戶，應為原告所借貸之情詞，自
    無可採。
　3.又本院核對系爭信用卡及預借現金申請書上「葉萬發」之簽
    名，與原告起訴狀上之簽名明顯不符；且依被告所提出之原
    告戶籍謄本（南簡卷第39頁），顯示截至105年1月22日為止
    （列印日期），原告之戶籍地址均在臺南市後壁區，並非申
    請書所記載之帳單地址「台北市○○區○○街00號5樓」，亦非
    被告所寄送帳單之地址「台北市○○區○○街00巷0弄00號3樓」
    等情，亦無從證明為原告所申請及借貸，並繳納至第15期款
    。
　4.反觀原告陳稱：系爭信用卡及借款為其兄葉萬春所冒名申請
    之情，經本院依職權調取葉萬春遷徒紀錄資料查詢結果，顯
    示其於93年間（即系爭信用卡及借款申請年度）之戶籍地址
    在「台北市○○區○○街00號5樓」，之後於100年間變更至「台
    北市○○區○○街00巷0弄00號3樓」等情（見南簡卷第101、103
    頁）。互核與系爭信用卡申請書所記載之帳單地址「台北市
    ○○區○○街00號5樓」相同，亦與被告寄送帳單之地址「台北
    市○○區○○街00巷0弄00號3樓」相符（保、寶應為同音字），
    足資證明原告所言非虛。
　5.此外，被告既未能證明系爭信用卡及預借現金申請書上「葉
    萬發」之簽名，為原告所為或經其授權所為，則被告主張系
    爭債權為原告所積欠，自無可採，是原告主張被告之系爭債
    權不存在，應認可採。
　㈢從而，被告對原告取得系爭支付命令所載之系爭債權，既不
    存在，自不得執此對原告為強制執行，是原告依強制執行法
    第14條第2項規定，於本院110年度司執字第13291號強制執
    行程序終結前，提起本件異議之訴，請求撤銷該執行程序，
　　，即屬有據，應予准許。
四、綜上所述，原告主張被告於系爭支付命令所載之系爭債權不
    存在，依強制執行法第14條第2項規定，提起本件異議之訴
    ，請求撤銷本院110年度司執字第13291號強制執行程序，為
    有理由，應予准許。
五、本件為判決之基礎已臻明確，兩造其餘主張、陳述並所提證
    據，經審酌後，認均與本件之結論無礙，爰不再一一論述，
    附此敘明。
六、本件第一審訴訟費用為1,000 元，應由敗訴之被告負擔。
七、訴訟費用負擔之依據：民事訴訟法第78條。
中　　華　　民　　國　　110 　年　　9 　　月　　30　　日
　　　            臺南簡易庭  法  官  陳淑卿
以上正本係照原本作成。
如不服本判決，應於送達後20日內，向本院提出上訴狀並表明上
訴理由，如於本判決宣示後送達前提起上訴者，應於判決送達後
20日內補提上訴理由書（須附繕本）。
中　　華　　民　　國　　110 　年　　9 　　月　　30　　日
                              書記官  于子寧